臺灣板橋地方法院刑事判決　　　　　　　100年度訴緝字第2號
公　訴　人　臺灣板橋地方法院檢察署檢察官
被　　　告　吳慧如
上列被告因違反毒品危害防制條例案件，經檢察官提起公訴（99
年度毒偵字第1668號），由本院合議庭裁定改依簡式審判程序審
理，並判決如下：
    主  文
吳慧如施用第壹級毒品，累犯，處有期徒刑拾壹月；又施用第貳
級毒品，累犯，處有期徒刑陸月，扣案之第貳級毒品甲基安非他
命殘渣袋壹個沒收銷燬。應執行有期徒刑壹年貳月，扣案之第貳
級毒品甲基安非他命殘渣袋壹個沒收銷燬。
    事  實
一、吳慧如前曾於民國87年間因施用第2 級毒品案件，經依臺灣
    板橋地方法院（以下稱本院）87年度毒聲字第3964號裁定送
    觀察、勒戒後，認有繼續施用毒品之傾向，再由本院88年度
    毒聲字第97號裁定令入戒治處所施以強制戒治，嗣於89年9
    月15日強制戒治執行完畢而釋放，並經臺灣板橋地方法院檢
    察署檢察官於89年9 月27日以89年度戒毒偵字第669 號為不
    起訴處分確定；復於90年間因施用第2 級毒品案件，經本院
    90年度毒聲字第3757號裁定令入戒治處所施以強制戒治（其
    後於91年4 月16日停止戒治付保護管束而釋放，嗣於91年9
    月9 日保護管束期滿而視為執行完畢），並另由本院以90年
    度重簡字第1379號判處有期徒刑5 月確定（已於93年9 月26
    日執行完畢）。再於94年間因施用第2 級毒品案件，經臺灣
    臺北地方法院94年度易字第1107號判處有期徒刑7 月確定，
    以及於95年間因違反毒品危害防制條例等案件，經本院95年
    度訴字第3610號各判處有期徒刑10月、5 月、5 月，應執行
    有期刑1 年6 月確定，上開案件再由本院以96年度聲減字第
    14 01 號裁定減刑及合併定應執行有期徒刑9 月確定；此外
    ，又於96年間因持有第2 級毒品案件，經本院96年度簡字第
    3066號判處有期徒刑3 月，減刑為有期徒刑1 月又15日確定
    ，經接續執行後，甫於95年5 月14日縮刑期滿執行完畢，詎
    其猶不知悔改，且仍未戒除毒癮，竟又基於分別施用第1 級
    毒品海洛因、第2 級毒品甲基安非他命之各別犯意，於99年
    2 月8 日下午5 時30分許，在其位於新北市○○區○○路16
    巷22號4 樓住處內，以針筒注射之方式，施用海洛因1 次，
    以及另於99年2 月7 日上午6 時多許（起訴書誤載為99年2
    月7 日23時許），在上開同一地點，以將毒品甲基安非他命
    置入吸食器內用火燒烤之方式，施用甲基安非他命1 次，嗣
    於99年2 月8 日18時5 分許，為警在上址當場查獲，並扣得
    甲基安非他命殘渣袋1 個等物，此間經採集其尿液送請檢驗
    之結果，呈毒品鴉片類或安非他命類均陽性反應，始循線查
    知上情。
二、案經新北市政府警察局海山分局報告臺灣板橋地方法院檢察
    署檢察官偵查起訴。
    理  由
一、上開犯罪事實，業經被告吳慧如於本院審理時自白不諱，並
    有台灣檢驗科技股份有限公司99年3 月5 日UL/2010/20476
    號1 份及臺北縣政府警察局海山分局毒品案件尿液檢體編號
    及姓名對照表各1 張附卷可稽，以及扣案之第2 級毒品甲基
    安非他命殘渣袋1 個可資佐證，足認被告自白要與事實相符
    ；再者，被告有事實欄所示之施用毒品前科一節，亦有臺灣
    高等法院被告前案紀錄表1 份在卷可參，是被告犯本件施用
    毒品海洛因及甲基安非他命之罪，其事證明確，應依法論科
    。
二、按施用第1 、2 級毒品為犯罪行為，毒品危害防制條例第10
    條定有處罰明文。故施用第1 、2 級毒品者，依上揭規定本
    應科以刑罰，惟基於刑事政策，對合於一定條件之施用者，
    則依同條例第20條、第23條之規定，施以觀察、勒戒或強制
    戒治之保安處分。又毒品危害防制條例於92年7 月9 日修正
    公佈，自93年1 月9 日施行。其中第20條、第23條將施用毒
    品之刑事處遇程式，區分為「初犯」及「5 年內再犯」、「
    5 年後再犯」。依其立法理由之說明：「初犯」，經觀察、
    勒戒或強制戒治後，應為不起訴處分或不付審理之裁定；「
    5 年內再犯」者，因其再犯率甚高，原實施之觀察、勒戒及
    強制戒治既已無法收其實效，爰依法追訴或裁定交付審理。
    至觀察、勒戒或強制戒治執行完畢釋放後，「5 年後再犯」
    者，前所實施之觀察、勒戒或強制戒治已足以遮斷其施用毒
    品之毒癮，為期自新及協助其斷除毒癮，仍適用「初犯」規
    定，始應先經觀察、勒戒、強制戒治之程式。從而依該次修
    正後之規定，僅限於「初犯」及「5 年後再犯」二種情形，
    應先經觀察、勒戒或強制戒治之程式，此乃該條例第10 條
    之例外規定。倘被告於5 年內已再犯，經依法追訴處罰，縱
    其第3 次（或第3 次以上）再度施用毒品之時間，在初犯經
    觀察、勒戒或強制戒治執行完畢釋放5 年以後，因與單純之
    「5 年後再犯」之情形有別，不合於「5 年後再犯」之例外
    規定；且因已於「5 年內再犯」，顯見其再犯率甚高，原實
    施觀察、勒戒或強制戒治，已無法收其實效，即應回歸原則
    性規定，由檢察官逕行起訴，依該條例第10條處罰（最高法
    院96年度台非字第69號判決可資參照）。查本件被告於87年
    間因施用第2 級毒品案件，經依本院裁定送觀察、勒戒後，
    認有繼續施用毒品之傾向，再由本院裁定令入戒治處所施以
    強制戒治，之後於89年9 月15日始強制戒治執行完畢而釋放
    ，並經臺灣板橋地方法院檢察署檢察官為不起訴處分確定；
    復於90年間因再次施用毒品案件，再經本院裁定令入戒治處
    所施以強制戒治，其後於91年4 月16日停止戒治所餘期間付
    保護管束，嗣於91年9 月9 日保護管束期滿而視為執行完畢
    ，已如前述，則雖本件再犯之時間，係在「初犯」或「二犯
    」經強制戒治執行完畢釋放之5 年以後，亦屬「已於5 年內
    再犯」後之施用毒品情形，應依該條例第10條處罰，合先敘
    明。
三、核被告所為，係犯毒品危害防制條例第10條第1 項、第2 項
    之施用第1 級、第2 級毒品罪。又其施用前後持有第1 、2
    級毒品海洛因、甲基安非他命之低度行為，應為施用第1 、
    2 級毒品海洛因、甲基安非他命之高度行為所吸收，不另論
    罪。再被告分別施用毒品海洛因、甲基安非他命之犯行，犯
    意各別，行為互異，應予分論併罰之。末查：被告於94年間
    因施用第2 級毒品案件，經臺灣臺北地方法院94年度易字第
    1107號判處有期徒刑7 月確定，以及於95年間因違反毒品危
    害防制條例等案件，經本院95年度訴字第3610號各判處有期
    徒刑10月、5 月、5 月，應執行有期刑1 年6 月確定，上開
    案件再由本院96年度聲減字第1401號裁定減刑及合併定應執
    行有期徒刑9 月確定；此外，又於96年間因持有第2 級毒品
    案件，經本院96年度簡字第3066號判處有期徒刑3 月，減刑
    為有期徒刑1 月又15日確定，經接續執行後，甫於95年5 月
    14 日 縮刑期滿執行完畢一節，有臺灣高等法院被告前案紀
    錄表1 份在卷足憑，其於5 年以內故意再犯本件有期徒刑以
    上之2 罪，均為累犯，應各依刑法第47條第1 項規定加重其
    刑。爰審酌被告前已有多次施用毒品之前科，並經觀察、勒
    戒之戒毒療程，始終未能戒除毒品之誘惑，且其已正值壯年
    ，尚有謀生能力，竟不思專心工作，尋求正常生活，一再沾
    染同時施用2 種毒品之惡習，戕害身心不淺，並衡諸其生活
    狀況、施用毒品之手段、動機、目的及事發後已坦承犯行等
    一切情狀，各量處如主文所示之刑，並定其應執行之刑，以
    資警惕。至扣案之甲基安非他命殘渣袋1 個，其內含量微無
    法秤重且無法析離之甲基安非他命，不問屬於犯人與否，應
    依毒品危害防制條例第18條第1 項前段之規定宣告沒收銷燬
    之
四、末按「除被告所犯為死刑、無期徒刑、最輕本刑為3 年以上
    有期徒刑之罪或高等法院管轄第一審案件者外，於前條第1
    項程序進行中，被告先就被訴事實為有罪之陳述時，審判長
    得告知被告簡式審判程序之旨，並聽取當事人、代理人、辯
    護人及輔佐人之意見後，裁定進行簡式審判程序。」刑事訴
    訟法第273條之1第1 項定有明文。查本件被告所犯毒品危害
    防制條例第10條第1 項、第2 項之罪，均非最輕本刑為3年
    以上有期徒刑之罪，且被告於本院100 年1 月3 日準備程序
    進行中，復就被訴之事實為有罪之陳述，經告知被告簡式審
    判程序之旨，被告及公訴人對於本件改依簡式審判程序審理
    均表示同意，是本院即依前揭刑事訴訟法規定，裁定本件進
    行簡式審判程序，附此敘明。
據上論斷，應依刑事訴訟法第273條之1 第1項、第299條第1項前
段，毒品危害防制條例第10條第1 項、第2 項、第18條第1 項前
段，刑法第11條前段、第47條第1 項、第51條第5 款，判決如主
文。
本案經檢察官林修平到庭執行職務。
中    華    民    國    100     年  1    月    17    日
                          刑事第十八庭    
                                法  官  楊仲農    
上列正本證明與原本無異。
如不服本判決，應於判決送達後10日內敘明上訴理由，向本院提
出上訴狀 (應附繕本) ，上訴於臺灣高等法院。其未敘述上訴理
由者，應於上訴期間屆滿後20日內向本院補提理由書「切勿逕送
上級法院」。
                                書記官  田世杰
中    華    民    國   100    年    1     月    20    日
附錄本判決論罪之法律條文：
毒品危害防制條例第10條：
施用第一級毒品者，處六月以上五年以下有期徒刑。
施用第二級毒品者，處三年以下有期徒刑。